臺灣高等法院臺南分院刑事判決
111年度交上訴字第480號
上  訴  人  臺灣臺南地方檢察署檢察官
上  訴  人  劉福全
即  被  告          
上列上訴人因被告犯公共危險等案件，不服臺灣臺南地方法院10
9年度交訴字第236號中華民國110年12月15日第一審判決（起訴
案號：臺灣臺南地方檢察署109年度調偵字第705號），提起上訴
，本院判決如下：
    主  文
原判決關於過失傷害罪部分撤銷。
劉福全犯過失傷害罪，處有期徒刑貳月，如易科罰金，以新臺幣
壹仟元折算壹日，緩刑貳年。
其他上訴駁回(即無罪部分)。
    事  實
一、劉福全於民國108年9月15日14時58分許，騎乘車牌號碼000-
    0000號普通重型機車在臺南市○○區○○路00號加油站前駛入○○
    路車道時，本應注意起駛應讓行進中車輛先行，而依當時天
    候晴、日間自然光線、柏油路面乾燥、無缺陷、無障礙物，
    視距良好，並無不能注意之情事，竟疏未注意，貿然起駛進
    入○○路車道，適有李柏毅騎乘車牌號碼000-0000號普通重型
    機車搭載吳佩紋沿○○路由東往西方向駛至，見狀緊急剎車倒
    地，李柏毅因而受有左側鎖骨粉碎性骨折合併癒合不佳與內
    固定變形等傷害、吳佩紋則受有左腕挫傷、雙膝擦挫傷、左
    大腿擦傷等傷害。
二、案經李柏毅、吳佩紋訴由臺南市政府警察局永康分局報告臺
    灣臺南地方檢察署檢察官偵查起訴。
　　理  由
壹、有罪(即過失傷害)部分：
一、認定犯罪事實依憑之證據及理由　
　　本案關於被告犯過失傷害罪之犯罪事實、證據及所犯法條，
    經本院審理結果，除與原審認定相同，引用之(如附件)外。
    另補充證據：被告於本院準備程序及審理期日之自白。
二、被告上訴意旨略以：被告於原審審理期間，即有意與告訴人
    和解，但因被告收入微薄，告訴人原先所要求之金額非被告
    資力所能負擔，才無法和解。然因被告之後已於111年1月6
    日與告訴人等達成和解，並賠償完畢，足見被告犯罪後已於
    經濟能力許可範圍內，盡力彌補告訴人等所受之損失，尚有
    悔悟之意，為此，請求從輕量刑，並為緩刑之宣告等語。
三、撤銷改判之理由
　㈠原審以被告犯過失傷害罪，事證明確，因予論罪科刑，固非
    無見。惟：按刑法第57條第9款、第10款所規定之「犯罪所
    生之危險或損害」、「犯罪後之態度」為法院科刑時應審酌
    事項之一，其就被告犯罪後悔悟之程度而言，包括被告行為
    後，有無與被害人和解、賠償損害，此並包括和解之努力在
    內。國家更有義務於責令被告接受國家刑罰權制裁，與確保
    被害人損害填補兩種目的之實現中，在法理上謀求最適當之
    衡平關係，從而被告積極填補損害之作為，當然列為有利之
    科刑因素；另按被告犯罪後悔悟之程度，包括被告在刑事訴
    訟程序中，於緘默權保障下所為之任意供述，是否坦承犯行
    或為認罪之陳述。法院對於認罪之被告為科刑時，應如何適
    正地行使其裁量權，俾避免欠缺標準及可預測性，英美法有
    所謂「認罪的量刑減讓」，可資參考。被告究竟在何一訴訟
    階段認罪，攸關訴訟經濟及被告是否出於真誠之悔意或僅心
    存企求較輕刑期之僥倖，法院於科刑時，自得列為「犯罪後
    之態度」是否予以刑度減讓之考量因子(最高法院110年度台
    上字第4956號、105年度台上字第388號刑事判決可資參照)
    。　　
　㈡經查：原審判決後，被告與告訴人2人已以新臺幣8萬元達成
    和解，告訴人等均同意原諒被告，有和解書1份及聲請撤回
    告訴狀2份在卷為憑(見本院卷第29、31至33頁)，且被告於
    本院就過失傷害犯行，已坦認不諱，非無悔悟之意，此等有
    利被告之量刑事由，為原審所未及審酌。量刑事由既已有所
    變更，且已影響到被告責任輕重之判定，原審科處之刑度，
    即有未洽。被告上訴指摘原判決量刑過重為有理由，原判決
    因有上開未及審酌之處，自應由本院將此部分撤銷改判。
四、科刑
　㈠爰審酌被告疏未遵守交通規則，致告訴人李柏毅、吳佩紋各
    受有上開傷害，告訴人李柏毅所受傷勢非輕微，兼衡被告犯
    後於本院尚知坦認犯行之態度，且與告訴人2人達成和解，
    取得諒宥，併考量被告之年齡、具國中肄業之智識程度、與
    母親、配偶同住、育有一名子女、在鋁工廠工作、月收入約
    2萬餘元之家庭經濟狀況等一切情狀，量處如主文所示之刑
    ，並諭知易科罰金之折算標準。　
　㈡末查，被告未曾因故意犯罪受有期徒刑以上刑之宣告，有被
    告前案紀錄表在卷足據，本次係因一時疏忽，致罹刑章，且
    被告犯後又已坦認犯行，並賠償告訴人2人之損失，告訴人2
    人均同意不再追究，有前述和解書及聲請撤回告訴狀等在卷
    足稽，本院認被告經此偵審程序，當已知所警惕，信無再犯
    之虞，所宣告之刑以暫不執行為適當，爰宣告緩刑2年，以
    啟自新。　　
貳、無罪(肇事逃逸)部分：
一、關於被告被訴肇事逃逸罪部分，經本院審理結果，認第一審
    判決被告無罪，核無不當，應予維持，並引用如附件第一審
    判決書記載之證據及理由。
二、檢察官上訴意旨略以：
  ㈠依據卷附之行車紀錄器影像畫面，「(時間14:58:37)被告騎
    乘之機車停在加油站出口附近，並沒有向左轉頭看左後方的
    來車。(時間14:58:38)告訴人機車駛入○○路與○○路00巷路口
    後繼續直行，該路口交通號誌呈直行箭頭、右轉箭頭綠燈(
    前方○○路左至右分為內側車道、中間車道、機慢車優先車道
    及右轉車專用道，被告機車仍停止於道路旁)。(時間14:58:
    39)被告起動機車向左斜駛進入○○路右轉車專用道，同時告
    訴人機車已行駛至加油站入口處旁○○路上並繼續直行中。(
    時間14:58:40至14:58:42)告訴人機車繼續直行將駛入○○路
    右轉車專用道之際，被告機車左斜駛至告訴人機車前方，告
    訴人向左傾斜(行車紀錄器畫面向左傾斜)，嗣後倒地並往前
    滑行(時間14:58:40告訴人行車紀錄器向左偏斜時，可看到
    被告有往左後方轉頭)。(時間14:58:43)告訴人機車倒地滑
    行停止，被告機車往前繼續行駛」等情，有原審勘驗筆錄1
    份可佐，再依據卷附之檢察官勘驗報告及原審卷行車紀錄器
    14:58:40逐格畫面影像截圖，上開行車紀錄器影像有攝錄現
    場聲音，「告訴人按鳴喇叭，被告回頭查看(此時告訴人機
    車車身已歪斜，然尚未倒地)，被告回頭查看後，並未停車
    ，繼續駛離」等情，有卷附之勘驗報告1份、上開影像截圖6
    張在卷可佐，另審酌告訴人李柏毅按鳴喇叭、被告轉頭查看
    之際，告訴人2人與被告車輛兩車相距約為6.5公尺(依據行
    車紀錄器影像截圖，雙方車輛的相對位置，大約為加油站出
    口之前端與後端，又依照卷附之道路交通事故現場圖，加油
    站出口寬度約為6.5公尺)，再者，本案交通事故發生時並非
    平日通勤之交通繁忙時刻，該時車流正常，○○路上雖有車輛
    移動，然自小客車均係在告訴人2人車輛左側行駛，又告訴
    人2人騎乘之機車通過○○路與○○路00巷路口時，前方除被告
    之機車外，並無其他車輛，而在告訴人2人機車後方陸續通
    過上開路口的機車則約為6台，是本案車禍發生時，被告與
    告訴人2人車輛間，並無其他車輛間隔，依被告當下與告訴
    人2人間之車輛距離、相對位置、告訴人李柏毅按鳴喇叭之
    現場聲響、被告轉頭查看的時間點及幅度以觀，顯然被告在
    聽聞告訴人李柏毅按鳴喇叭後，即有轉頭查看之動作，並非
    係聽到告訴人2人車輛倒地之碰撞聲響方回頭查看，被告當
    有目擊告訴人李柏毅騎乘之車輛按鳴喇叭後車身歪斜而自摔
    倒地滑行，是被告辯稱告訴人2人車輛是與其他車輛碰撞、
    未聽到按鳴之喇叭聲等情，顯難採信。原審未審酌卷內行車
    紀錄器影像所攝錄之現場聲音，及被告、告訴人2人車輛的
    相對位置，逕行認定被告所辯可採，事實認定已有違誤。
  ㈡又被告於原審中供稱：我從加油站出來時，往左邊看看到對
    方車子還很遠，我才彎出來，我轉出來一下子後，就聽到碰
    的聲音，我有回頭看，是對方自己滑倒等語，可知被告在加
    油站出口駛入○○路車道前，已知告訴人2人車輛在其左側之
    車道上直行，其應得預見其突然駛入○○路車道之行為，將造
    成○○路上直行車輛閃避不及而有發生本案事故之可能。另審
    酌被告在加油站出口駛入○○路車道之際，並未向左轉頭確認
    左方無直行車始行駛，而係在告訴人2人機車將駛入○○路右
    轉車專用道，因被告機車左斜駛至告訴人2人機車前方，告
    訴人李柏毅按鳴喇叭並向左傾斜之際，被告方有轉頭往左後
    方查看之舉動，加以被告自承在進入○○路車道前已知悉告訴
    人2人車輛在其左方直行方向，業如前述，實堪認定被告斯
    時回頭係意識到告訴人2人車輛有經過該處閃避不及之情形
    ，況隨後即見告訴人2人機車自其車輛後方向左傾斜倒地往
    前滑行，則被告應能預見當時告訴人李柏毅係為閃避其車輛
    ，始有按鳴喇叭、並向左傾斜倒地滑行一事，被告於車禍當
    時顯已意識到其車輛駛入○○路之行為，造成告訴人2人車輛
    閃避不及而自摔倒地，且能預見車禍可能造成告訴人2人受
    傷甚明，是被告於知悉上情後，竟仍執意離去，可見其有肇
    事逃逸之不確定故意。綜上，原審認被告並無肇事逃逸之故
    意，容有誤會，認事用法尚嫌未洽。為此提起上訴，請將原
    判決撤銷，更為適當合法之判決。
三、駁回上訴之理由　　
  ㈠告訴人李柏毅固指訴，於事故發生前，曾先鳴按喇叭示警等
    語，且依原審勘驗結果，於告訴人之機車左傾，倒地並往前
    滑行時，被告有往左後方轉頭(見原審卷第102頁)，而被告
    對上開勘驗結果亦不爭執，然被告仍否認有肇事逃逸之故意
    ，辯稱：我並沒有聽到喇叭聲，我會轉頭看，是因為聽到碰
    一聲，我轉頭看時，告訴人已經倒地了，後面機車很多，我
    想說告訴人應該是和別人擦撞，與我無關，所以我就離開等
    語。
  ㈡本院審酌本件車禍發生時之客觀環境，車流狀況縱使未如顛
    峰時段之繁忙，然由原審勘驗筆錄及截圖(見原審卷第68至6
    9、100至102、107至130頁)，無論是被告所在車道及對向車
    道，人車往來仍屬頻繁，在車來車往之吵雜情況下，被告否
    認有聽到喇叭聲，是否全然不可信，允非無疑。再者，由告
    訴人提出之行車紀錄器，固可清楚看出被告與告訴人之間，
    在車禍發生之前，約有6台機車在告訴人2人所騎乘機車之後
    方，在被告與告訴人2人騎乘之機車間則無其他車輛，然告
    訴人倒地之位置係在被告後方，被告自無可能有如告訴人之
    視野般，清楚知悉在車禍發生前之瞬間，其與告訴人之間有
    無其他車輛存在，因此能否遽論被告於罪，亦有疑義。況且
    ，依公訴人所述，事故發生前，有約6台機車在告訴人機車
    後方，另原審勘驗筆錄亦明載，告訴人機車後方有多輛機車
    駛至該處，並因告訴人機車倒地，受阻前行(見原審卷第69
    頁)，是以告訴人之機車附近既緊跟有多輛機車，被告辯稱
    其誤認係告訴人與其他機車擦撞或自行摔倒等情，並無違反
    常情。再衡以被告與告訴人之機車，相互之間並未有擦、碰
    撞等實質接觸，被告於事故發生後，仍持續平穩驅車離去，
    核無常人知曉發生車禍後，為逃避責任之反應、舉止，堪認
    被告辯稱，當下不知本件車禍係因其違規所引起等情，尚非
    全然無據。
  ㈢綜上所述，被告主觀上有無逃逸之意，仍存有合理之懷疑，
    尚未到達確信其為真實之程度。公訴人所提出之證據，不足
    為被告有罪之依據，此外，復無其他積極事證足以證明被告
    有公訴意旨所指此部分犯行，揆諸首揭說明，應為無罪之諭
    知。原審所為認事用法，即無違誤。檢察官仍執前詞，提起
    上訴，為無理由，應予駁回。
據上論結，應依刑事訴訟法第368條、第369條第1項、第373條、
第364條、第299條第1項前段，判決如主文。
本案經檢察官李佳潔提起公訴及上訴、檢察官鄭益雄到庭執行職
務。
中　　華　　民　　國　　111 　年　　6 　　月　  16　　日
                  刑事第二庭    審判長法　官  陳珍如
                                      法　官  黃裕堯
                                      法　官  包梅真
以上正本證明與原本無異。
肇事逃逸部分，檢察官如不服本判決應於收受本判決後20日內向
本院提出上訴書，其未敘述上訴理由者並得於提起上訴後20日內
向本院補提理由書，但應受刑事妥速審判法第9條第1項各款規定
限制，被告不得上訴。
過失傷害部分，不得上訴。
　　　　　　　　　　　　　　　　　　　書記官  許雅華　　
中　　華　　民　　國　　111 　年　　6 　　月　　16　　日

附錄：本判決論罪科刑法條
中華民國刑法第284條
因過失傷害人者，處1年以下有期徒刑、拘役或10萬元以下罰金
；致重傷者，處3年以下有期徒刑、拘役或30萬元以下罰金。

刑事妥速審判法第9條
除前條情形外，第二審法院維持第一審所為無罪判決，提起上訴
之理由，以下列事項為限：
一、判決所適用之法令牴觸憲法。
二、判決違背司法院解釋。
三、判決違背判例。
刑事訴訟法第377條至第379條、第393條第1款規定，於前項案件
之審理，不適用之。
　　　
附件：　　　
      　　　臺灣臺南地方法院刑事判決
109年度交訴字第236號
公　訴　人　臺灣臺南地方檢察署檢察官
被　　　告　劉福全　男　(民國00年0月00日生)
　　　　　　　　　　身分證統一編號：Z000000000號
　　　　　　　　　　住臺南市○○區○○街00巷0號
上列被告因公共危險等案件，經檢察官提起公訴（109年度調偵
字第705號），本院判決如下：
    主  文
劉福全犯過失傷害罪，處有期徒刑參月，如易科罰金，以新臺幣
壹仟元折算壹日。
其餘被訴部分無罪。
    犯罪事實
一、劉福全於民國108年9月15日14時58分許，騎乘車牌號碼000-
    0000號普通重型機車在臺南市○○區○○路00號加油站前駛入○○
    路車道時，本應注意起駛應讓行進中車輛先行，而依當時天
    候晴、日間自然光線、柏油路面乾燥、無缺陷、無障礙物，
    視距良好，並無不能注意之情事，竟疏未注意，貿然起駛進
    入○○路車道，適有李柏毅騎乘車牌號碼000-0000號普通重型
    機車搭載吳佩紋沿○○路由東往西方向駛至，見狀緊急剎車倒
    地，李柏毅因而受有左側鎖骨粉碎性骨折合併癒合不佳與內
    固定變形等傷害、吳佩紋則受有左腕挫傷、雙膝擦挫傷、左
    大腿擦傷等傷害。
二、案經李柏毅、吳佩紋訴由臺南市政府警察局永康分局報告臺
    灣臺南地方檢察署檢察官偵查起訴。
    理  由
壹、有罪部分：
一、按被告以外之人於審判外之陳述，雖不符刑事訴訟法第159
    條之1至之4之規定，而經當事人於審判程序同意作為證據，
    法院審酌該言詞陳述或書面陳述作成時之情況，認為適當者
    ，亦得為證據；當事人、代理人或辯護人於法院調查證據時
    ，知有第159條第1項不得為證據之情形，而未於言詞辯論終
    結前聲明異議者，視為有前項之同意，刑事訴訟法第159條
    之5定有明文。查本案以下所引用屬傳聞證據性質之證據，
    被告未於言詞辯論終結前聲明異議，本院審酌該證據作成之
    情況，認均無不適當情事，依上開規定，均有證據能力。
二、訊據被告矢口否認有何過失傷害犯行，辯稱：伊從加油站出
    來，轉出來一下子之後，聽到碰一聲，停車回頭看，看到一
    輛機車摔倒，後面機車很多，伊以為那輛車是與別人撞的，
    伊與那輛車並無相撞，也無擦撞，告訴人摔倒與伊無關云云
    。經查：
（一）被告於108年9月15日14時58分許，騎乘車牌號碼000-0000
      號普通重型機車在臺南市○○區○○路00號加油站前駛入○○路
      車道時，適逢告訴人李柏毅騎乘車牌號碼000-0000號普通
      重型機車搭載吳佩紋沿○○路由東往西方向駛至；告訴人李
      柏毅因緊急煞車而人車倒地，受有左側鎖骨粉碎性骨折合
      併癒合不佳與內固定變形等傷害、吳佩紋則受有左腕挫傷
      、雙膝擦挫傷、左大腿擦傷等傷害等事實，業據告訴人李
      柏毅、吳佩紋於警詢時及偵查中證述明確，並有道路交通
      事故現場圖、道路交通事故調查報告表㈠、㈡、告訴人李柏
      毅、吳佩紋之臺南市立安南醫院診斷證明書各1份、現場
      照片25張、行車紀錄器影像截圖3張、路口監視器截圖畫
      面5張在卷可稽，且為被告所不爭執，堪以認定。
（二）按起駛前應顯示方向燈，注意前後左右有無障礙或車輛行
      人，並應讓行進中之車輛行人優先通行，道路交通安全規
      則第89條第7款定有明文。查：
　　⒈告訴人李柏毅、吳佩紋於警詢時指稱：告訴人李柏毅於上
      述時、地，駕駛普通重型機車000-000號後載乘客吳佩紋
      ，沿○○路行駛機慢車優先道由東往西直行，途經肇事地點
      ，看見有一部機車雙載從○○路00號前駛入車道，告訴人李
      柏毅按鳴喇叭警示，對方機車依然沿○○路加油站右轉彎駛
      入車道行駛，告訴人李柏毅見狀趕緊煞車摔倒滑行撞擊路
      面而受傷等語（見警卷第5頁、第9頁）。參以被告於偵查
      中及本院準備程序中供稱：伊騎機車去加油後，要出加油
      站時，伊先看有沒有車，看到車子距離伊還很遠，就彎出
      來，後來就聽到碰一聲，告訴人離伊很遠，沒有相撞，是
      告訴人自己跌倒等語（見偵2卷第18頁、本院卷第40頁）
      。可知被告在駛入車道前已注意到○○路上有來車靠近，卻
      仍逕自騎車進入車道，顯未讓行進中之車輛優先通行，已
      違反上開法律規定甚明。被告雖辯稱當時車子距離還很遠
      云云，然被告既供稱伊彎出來，後來就聽到碰一聲等語，
      足認被告駛入○○路車道後不久，告訴人李柏毅即騎車來到
      並緊急剎車摔倒，是以，被告駛入車道前所見○○路上來車
      應與其距離非遠，其此部分辯解不足採信。
　  ⒉被告騎乘車牌號碼000-0000號普通重型機車，在上開地點
      ，本應注意起駛讓行進中車輛先行，且依當時天候晴、日
      間自然光線、柏油路面、乾燥、無缺陷、無障礙物、視距
      良好等情，亦有上開道路交通事故調查報告表㈠附卷可稽
      ，顯見並無不能注意之情事，竟疏未注意及此，貿然起駛
      進入○○路車道，告訴人李柏毅騎車駛至時，見狀煞車不及
      而人車倒地，告訴人李柏毅因此受有左側鎖骨粉碎性骨折
      合併癒合不佳與內固定變形等傷害、吳佩紋則受有左腕挫
      傷、雙膝擦挫傷、左大腿擦傷等傷害，被告上開行為與告
      訴人二人人車摔倒而受傷結果間具有相當因果關係，足認
      被告確有過失。又本案經檢察官於偵查中囑託臺南市車輛
      行車事故鑑定覆議委員會覆議意見略以：「劉福全駕駛普
      通重型機車，起駛未讓行進中車輛先行，為肇事原因。李
      柏毅無肇事因素。」等語，有臺南市政府府交運字第1090
      710415號所函臺南市車輛行車事故鑑定覆議委員會南覆00
      00000案覆議意見書1份附卷可按（見偵2卷第27頁），亦
      同此意見。
 　 ⒊至本案前經檢察官囑託臺南市車輛行車事故鑑定委員會鑑
      定意見雖認為：「劉福全駕駛普通重型機車，起駛右轉未
      讓行進中車輛先行，為肇事主因。李柏毅駕駛普通重型機
      車，未注意車前狀況，煞車失控摔倒，為肇事次因。」等
      語，亦有臺南市車輛行車事故鑑定委員會南市交鑑字第10
      90166558號所附鑑定意見書1份存卷可查（見偵1卷第29頁
      ）。然參諸證人即告訴人李柏毅、吳佩紋上開證述內容，
      告訴人李柏毅既在看到被告時即已按鳴喇叭警示，難認其
      有未注意車前狀況之情事，是堪認上開覆議結論較為可採
      ，告訴人李柏毅就本件交通事故之發生並無過失。
（三）綜上所述，被告雖辯以前詞，然與上開證據不符，不足憑
      採。本案事證明確，被告犯行堪可認定，應依法論罪科刑
      。　　　
二、論罪科刑
（一）核被告所為，係犯刑法第284條前段之過失傷害罪。被告
      以一過失行為，同時造成告訴人李柏毅、吳佩紋均受傷害
      之結果，為想像競合犯，應依刑法第55條規定從一重論以
      一個過失傷害罪處斷。
（二）爰審酌被告疏未遵守上開交通規則，致告訴人李柏毅、吳
      佩紋各受有上開傷害，告訴人李柏毅所受傷勢並非輕微，
      自有可責，暨案發後迄今未與告訴人二人達成和解，兼衡
      被告之年齡、智識程度（國中畢業）、家庭（與母親、配
      偶同住、育有一名子女）、經濟狀況（在鋁工廠工作、月
      收入約新臺幣2萬餘元）及犯後否認過失之態度等一切情
      狀，量處如主文所示之刑，並諭知易科罰金之折算標準。
貳、無罪部分：
一、公訴意旨略以：被告與告訴人於108年9月15日14時58分許，
    在臺南市○○區○○路00號加油站前發生上開交通事故，告訴人
    李柏毅緊急剎車倒地，告訴人李柏毅因而受有左側鎖骨粉碎
    性骨折合併癒合不佳與內固定變形等傷害、吳佩紋則受有左
    腕挫傷、雙膝擦挫傷、左大腿擦傷等傷害，被告劉福全竟未
    電召救護車前來救援協助傷者就醫，亦未等待警方到場處理
    ，反另基於肇事逃逸之犯意，逕自騎乘機車離去而逃離現場
    ，因認被告涉犯刑法第185條之4之肇事逃逸等罪嫌等語。
二、按犯罪事實應依證據認定，無證據不得認定犯罪事實；不能
    證明被告犯罪者，應諭知無罪之判決，刑事訴訟法第154條
    第2項、第301條第1項分別定有明文。又檢察官對於起訴之
    犯罪事實，應負提出證據及說服之實質舉證責任。倘其所提
    出之證據，不足為被告有罪之積極證明，或其指出證明之方
    法，無從說服法院以形成被告有罪之心證，基於無罪推定之
    原則，自應為被告無罪判決之諭知（最高法院92年台上字第
    128號判決意旨參照）。次按刑法第185條之4駕駛動力交通
    工具肇事致人死傷而逃逸罪之成立，客觀上須行為人有駕駛
    動力交通工具肇事，且致人死傷而逃逸之行為；主觀上則須
    行為人對致人死傷之事實有所認識，並進而決意擅自逃離肇
    事現場，始足當之（最高法院106年度台上字第56號、第166
    號判決意旨參照）；行為人之駕車肇事致人死傷雖非出於故
    意，但仍須知悉肇事致人死傷之事實，猶故為逃逸，始足當
    之。若行為人不知其已肇事並致人死傷，縱然逃逸，亦與本
    罪之構成要件不合。是該條所謂『逃逸』係指行為人主觀上對
    其駕駛動力交通工具肇事致人死傷已有認識，客觀上並有擅
    自離開肇事現場之行為而言（最高法院95年度台上字第7074
    號、96年度台上字第6626號、第6846號判決意旨）。另刑法
    第185條之4規定已於110年5月28日公布修正為「駕駛動力交
    通工具發生交通事故，致人傷害而逃逸者，處六月以上五年
    以下有期徒刑；致人於死或重傷而逃逸者，處一年以上七年
    以下有期徒刑。犯前項之罪，駕駛人於發生交通事故致人死
    傷係無過失者，減輕或免除其刑。」由上可知，本罪之成立
    ，須客觀上有駕駛動力交通工具發生交通事故之行為，致人
    傷害、重傷或死亡之結果，及逃逸行為存在，且行為人主觀
    上須對上開發生交通事故、致人傷害、重傷或死亡有所認知
    ，且決意逃逸者，始足當之。若行為人主觀上對於是否確有
    發生交通事故、是否致人傷害、重傷或死亡並無認知，自難
    評價其離去行為即屬逃逸，而以該罪相繩。
三、公訴意旨認被告涉犯刑法第185條之4肇事逃逸罪嫌，無非係
    以被告於警詢時、偵查中之供述，及告訴人李柏毅、吳佩紋
    於警詢時、偵查中之證述，及道路交通事故現場圖、道路交
    通事故調查報告表㈠、㈡、告訴人李柏毅、吳佩紋之臺南市立
    安南醫院診斷證明書、勘驗報告、臺南市車輛行車事故鑑定
    委員會南市交鑑字第1090166558號函所附鑑定意見書、臺南
    市政府府交運字第1090710415號函所附臺南市車輛行車事故
    鑑定覆議委員會南覆0000000案覆議意見書各1份、現場照片
    25張、行車紀錄器影像截圖3張、路口監視器截圖畫面5張，
    為其論據。
四、訊據被告堅決否認有何肇事逃逸犯行，辯稱：伊與告訴人沒
    有相撞，也沒有擦撞，伊回頭看時，看到後面機車很多，伊
    認為告訴人是與其他人相撞，與伊無關，伊就走了等語。經
    查，被告與告訴人在上開時間、地點發生交通事故之客觀事
    實，業據本院認定如前。又依告訴人李柏毅、吳佩紋於警詢
    時、偵查中上開證述內容可證告訴人李柏毅與被告各自所騎
    乘之機車並未發生碰撞，此節事實與被告所辯二車未發生碰
    撞、擦撞乙情相符。另經本院勘驗現場道路監視器錄影畫面
    ，勘驗結果略以：「（時間00:00:28）告訴人機車繼續直行
    接近被告的機車，被告機車起駛，但並未貼近○○路路邊行駛
    ，而是左斜駛入復路右轉專用車道。告訴人機車左側有自小
    客車多輛魚貫向前行駛。（時間00:00:31）告訴人機車行駛
    靠近被告機車時倒地。被告機車並未倒地，而繼續直行行駛
    。告訴人機車後方有多輛機車駛至該處，並因告訴人機車倒
    地，受阻前行。」等語，此有勘驗筆錄1份（見本院卷第68
    頁、第69頁）在卷可稽，另有現場道路監視器錄影截圖照片
    、告訴人李柏毅行車記錄器錄影截圖照片附卷可參（見本院
    卷第107頁、第112頁、第118頁至第121頁、第130頁）。可
    知本件交通事故發生時○○路上之車流眾多，告訴人李柏毅之
    機車倒地前左側即有多輛自小客車同向向前行駛，而於機車
    倒地後，旁邊亦有多輛機車駛至。參以發生行車事故之原因
    眾多，在車流眾多之道路上，一般駕駛人見有交通事故發生
    ，除有發生擦撞等明顯情形外，通常不會聯想與自己駕車行
    為有關，而停留在現場等情。被告與告訴人李柏毅所騎乘機
    車既未發生碰撞或擦撞，且本件交通事故發生時，○○路上車
    流眾多，被告誤認告訴人李柏毅係與其他駕駛人發生交通事
    故，尚不悖於常情。至告訴人李柏毅雖指稱伊當時有按鳴喇
    叭乙情，被告則否認聽到喇叭聲，然依當時○○路上之車流交
    通吵雜情形，被告辯稱未聽到告訴人李柏毅按鳴之喇叭聲，
    亦非不能採信。綜合以上各情，難認被告主觀上就其與告訴
    人二人發生交通事故致其等倒地受傷之事實，有所認識，自
    不得評價其基於逃逸之犯意而離開現場。
五、綜上所述，本案公訴意旨所援引證據，均不足證明被告有其
    所指之肇事逃逸犯行；此外，復查無其他積極事證足以證明
    被告有公訴意旨所指上揭犯行，揆諸首揭說明，要屬不能證
    明被告犯罪，自應為無罪之諭知。
據上論斷，應依刑事訴訟法第299條第1項前段、第301條第1項，
刑法第284條前段、第55條、第41條第1項前段，刑法施行法第1
條之1第1項，判決如主文。
本案經檢察官李佳潔提起公訴及到庭執行職務。
中　　華　　民　　國　　110 　年　　12　　月　　15　　日
　　　　　　　　　刑事第六庭  審判長法  官  高如宜
  　　　　　　　　　                法  官  鄭銘仁   
　　　　　　　　　                  法　官　陳鈺雯 
以上正本證明與原本無異。
如不服本判決應於收受送達後20日內向本院提出上訴書狀，並應
敘述具體理由。其未敘述上訴理由者，應於上訴期間屆滿後20日
內向本院補提理由書( 均須按他造當事人之人數附繕本) 「切勿
逕送上級法院」。
                                    書記官  洪儀珊　
中　　華　　民　　國　　110 　年　　12　　月　　15　　日
附錄論罪科刑法條：
刑法第284條
因過失傷害人者，處一年以下有期徒刑、拘役或十萬元以下罰金
；致重傷者，處三年以下有期徒刑、拘役或三十萬元以下罰金。